【裁判字號】    96,訴,1477
【裁判日期】    970229
【裁判案由】    返還價金等
【裁判全文】
臺灣板橋地方法院民事判決              96年度訴字第1477號
原      告  丙○○
訴訟代理人  連炎昌律師
被      告  天賜開發事業股份有限公司
法定代理人  乙○○
                        號
被      告  天恩事業股份有限公司
法定代理人  甲○○
訴訟代理人  乙○○
                        號
上列當事人間請求返還價金等事件，經本院於民國97年2 月19日
言詞辯論終結，判決如下：
    主  文
原告之訴及其假執行之聲請均駁回。
訴訟費用由原告負擔。
    事實及理由
甲、程序方面：
    按訴之變更或追加，非經他造同意，不得為之；但擴張應受
    判決事項之聲明者，不在此限，此觀民事訴訟法第255 條第
    1 項第3 款規定自明。查原告就利息部分原請求被告應給付
    自民國94年10月18日起至清償日止，按年息百分之五計算之
    利息，嗣於言詞辯論時變更為自起訴狀繕本送達翌日起至清
    償日止，按年息百分之五計算之利息（見本院97年1 月8 日
    言詞辯論筆錄），為減縮應受判決事項之聲明，依上述說明
    ，原告所為訴之變更，要無不合，應予准許。
乙、實體方面：
一、原告起訴主張：
（一）緣訴外人謝宜璋於92年1 月24日藉故進入原告住所，並藉
      此機會向原告大量推銷，遊說原告購買被告天賜開發事業
      有限公司（以下簡稱：天賜公司）之天恩金寶塔塔位，並
      由被告天恩事業有限公司（以下簡稱：天恩公司）擔任履
      約興建保證人，已動工興建即將完工，促使75歲高齡之原
      告一時未察，在思慮未週之情況下倉促購買，誤信訴外人
      謝宜璋所言，未經查證即以每個納骨塔單價6 萬8 千元，
      購買10個天恩金寶塔塔位，共計68萬元，由原告匯入被告
      天恩公司合作金庫板橋分行之帳戶內，被告天賜公司則僅
      發給原告10張空白之塔位永久使用權證明書。
（二）經查本件被告自86年5 月27日領取臺北縣政府工務局所核
      發建照執照，本當於領照後6 個月內開工，並於開工後21
      個月內完工，詎料，其他購買者發現「被告遲至89年10間
      仍毫無動工興建之跡象，工地現場雜草叢生，被告公司之
      建造執照早已過期，被告公司根本係以一紙無用之建造執
      照欺瞞消費者，被告天恩公司於81年起即開始販售天恩金
      寶塔，但歷時將近10年之久，被告天恩公司卻始終未動工
      興建，諸多受騙之消費者紛紛提起訴訟，請求解除契約返
      還價金而獲勝訴確定判決」。
（三）原告與被告天賜公司所簽立之塔位讓受契約書，係被告天
      賜公司所擬之定型化契約，而依現場工地照片上公告牌示
      開工日期為88年7 月1 日，完工日期為89年12月31日，故
      本件為有確定期限之給付。按原告業於94 年8月17日以台
      北古亭郵局第1485號存證信函催告被告於文到30日內履行
      契約，惟被告並無任何履行契約之意思及行為，依法自應
      負遲延責任。故原告爰依民法第254 條規定，契約當事人
      之一方遲延給付者，他方當事人得定相當期限，催告其履
      行，如於期限內不履行時，得解除其契約。因而原告於94
      年10月14日再以台北古亭郵局第1887號存證信函解除與被
      告公司所簽立之契約，並依民法第259 條第2 款之規定請
      求返還原告所給付之68萬元之價金。如認原告之前所為催
      告所定之期限不相當，惟自上開94年8 月17日催告起，因
      相當期間經過，原告亦已取得解除權，以本起訴狀繕本重
      申解除契約之意思表示。而被告天恩公司既係擔任被告天
      賜公司之履約保證人，於被告天賜公司不履行債務時，依
      法自應代負履行契約之責任。因此，原告依據民法第259
      條及第739 條規定，請求被告等返還價金及利息。
（四）聲明：被告天賜公司應給付原告68萬元，並自訴狀繕本送
      達翌日起至清償日止，按年息百分之五計算之利息，如對
      其財產為強制執行無效果時，由被告天恩事業有限公司給
      付之；並陳明願供擔保請准宣告假執行。
二、被告則以：
（一）原告透過被告天賜公司、天恩公司之經銷商即訴外人大揚
      生活事業有限公司（以下簡稱：大揚公司）介紹代辦投資
      被告天恩公司開發之寶塔塔位共10位，總價金為680,000
      元，並經訴外人大揚公司轉手交付原告分別與被告天賜公
      司、天恩公司簽訂之塔位權利讓售契約書、發票及被告天
      恩公司核發之10張塔位永久使用權證明書，原告亦陸續付
      清價金680,000 元。
（二）兩造所定之讓受契約書第5 條係載明寶塔興建完成時，原
      告得於收受管理委員會之選位通知時得有2 個選擇，一是
      繳付永久管理費參與選位，一是保留選位權利不繳交永久
      管理費，惟前提是興建完成，且選位之日期是被告所定，
      並非由原告任意訂定，本案總投資將近30億元，工程浩大
      ，如何以1 紙信函限期完成即可完成，且原告於申購書上
      親自表明自願投資，顯示其肯定本投資案所可能帶來的利
      潤可期，如今或有人因個人財務因素，而任意要求解約返
      還價金，自為不當。
（三）本投資案，兩造均為投資人，均為共同目標獲利而投資，
      投資當時被告即交付塔位永久使用權證明書，此為權利主
      張之證明，隨時可以自行買進賣出，至於塔位是使用人才
      需要交付，則原告隨意委託律師發函要求交付並解除契約
      ，顯然不符合投資精神，且被告天恩公司之履約興建保證
      ，亦應在建照有效期為準，本建照有效期限內均為有效的
      履約保證，除非建照已逾期作廢，被告天恩失去興建完工
      的權利，則本案建照尚在有效期間內，被告等即尚未失去
      交付能力，假以時日被告將完整交付其投資塔位。
（四）聲明：駁回原告之訴及其假執行之聲請；如受不利之判決
      ，願供擔保免為假執行。
三、原告起訴主張其於92年1 月24日購買被告天賜公司之天恩金
    寶塔塔位，並由被告天恩公司擔任履約興建保證人，其係以
    每個納骨塔單價6 萬8 千元，購買10個天恩金寶塔塔位，共
    計68萬元等情，為兩造所不爭執，並據提出塔位讓受契約書
    、匯款單、塔位永久使用權證明書等影本為證，堪信原告此
    部分之主張為真實。再原告另主張被告自86年5 月27日領取
    臺北縣政府工務局所核發建照執照，本當於領照後6 個月內
    開工，並於開工後21個月內完工，詎其他購買者發現「被告
    遲至89年10間仍毫無動工興建之跡象，被告公司之建造執照
    早已過期，原告與被告天賜公司所簽立之塔位讓受契約書，
    係被告天賜公司所擬之定型化契約，且並無履行契約之期間
    約定，原告業於94年8 月17日以台北古亭郵局第1485號存證
    信函催告被告於文到30日內履行契約，惟被告並無任何履行
    契約之意思及行為，依法自應負遲延責任，原告於94年10
    月14日再以台北古亭郵局第1887號存證信函解除與被告公司
    所簽立之契約，並依民法第259 條第2 款之規定請求返還原
    告所給付之68萬元之價金，如認原告之前所為催告所定之期
    限不相當，惟自上開94年8 月17日催告起，因相當期間經過
    ，原告亦已取得解除權，以本訴狀繕本重申解除契約之意思
    表示，而被告天恩公司既係擔任被告天賜公司之履約保證人
    ，於被告天賜公司不履行債務時，依法自應代負履行契約之
    責任等語，被告則以前開情詞資為抗辯，是本件兩造爭點在
    兩造間買賣契約有無約定給付期限？原告所為催告及解除兩
    造間契約，是否合法有效？茲分別敘述如下。
四、查本件讓受契約書共計11條，其中第1 條係明載塔位永久使
    用權之範圍（包括基地及規格），其中基地部分，係藉標明
    坐落地號及建造執照號碼來確定塔位之工程所在，並以此工
    程業經取得建造執照用昭買受人之信任，在此並未使用「給
    付期限」之字詞，其他條文規定中，亦未見有明定塔位之給
    付日期，且雙方並未約定將該建照執照作為契約附件，使建
    照執照上所載內容成為系爭契約之一部分，是兩造就被告天
    賜公司應於何時交付塔位予原告使用乙節，遍觀兩造簽訂之
    「塔位權利讓受契約書」內各條款並無約定，應認本件給付
    並未約定確定之給付期。
五、再按給付有確定期限者，債務人自期限屆滿時起，負遲延責
    任；給付無確定期限者，債務人於債權人得請求給付時，經
    其催告而未為給付，自受催告時起，負遲延責任；其經債權
    人起訴而送達訴狀，或依督促程序送達支付命令，或為其他
    相類之行為者，與催告有同一之效力；前項催告定有期限者
    ，債務人自期限屆滿時起負遲延責任，民法第229 條固定有
    明文。次按契約當事人之一方遲延給付者，他方當事人得定
    相當期限催告其履行，如於期限內不履行時，得解除其契約
    ，民法第254 條固亦有明文，然倘債權人之催告雖定有期限
    而不相當時，則基於誠實信用原則，應認該條所定之契約解
    除權仍未發生。則查，本件係買賣契約，被告負有交付塔位
    之義務，惟兩造並未約定何時選位，是被告之給付未確定期
    限，業如前述，而依臺北縣政府工務局就系爭寶塔所核發之
    建造執照所示，系爭建造執照係於86年5 月16日核發，被告
    於88年1 月20日經內政部准予延長建築期限2 年，於89年11
    月18日又准予延長建築期限2 年，於90年11月2 日准予延長
    建築期限3 年，於91年4 月3 日申請辦理竣工展延至95年11
    月24日，復於95年11月24日准予竣工展期1 年至96年11月24
    日止，此有臺北縣政府96年11月5 日北府公施字第09607082
    33號函1 件在卷可參，是原告於92年1 月24日購買系爭塔位
    共10位時，應已知悉臺北縣政府工務局就系爭寶塔所核發之
    建造執照係於86年5 月16日核發，其後並陸續經內政部准予
    延長建築期限，則原告當時自已明知系爭寶塔已興建多年未
    完工，卻仍願買受，且依其購買之數量為10位，可見其目的
    應係在投資取得權利，而不在意寶塔何時完工可以交付，且
    原告仍尚生存，亦無使用塔位之必要。從而，系爭寶塔既迭
    經准予竣工展期，則原告委請律師發函催告被告於30日內給
    付塔位，其催告所定之期限不相當，客觀上顯然不能履行，
    其催告不合法，被告不負遲延責任。是被告既未給付遲延，
    則原告以被告給付遲延為由，解除本件買賣契約，尚屬無據
    ，即難准許。
六、綜上所述，原告解除契約並不合法，是原告請求被告天賜公
    司應給付原告68萬元，並自訴狀繕本送達翌日起至清償日止
    ，按年息百分之五計算之利息，如對其財產為強制執行無效
    果時，由被告天恩事業有限公司給付之，為無理由，應予駁
    回。原告之訴既經駁回，其假執行之聲請失所附麗，應併予
    駁回。
七、本件事證已臻明確，兩造所為其他主張、陳述並所提之證據
    ，經審酌後，認均與本件之結論無礙，故不一一論述，併予
    敘明。
八、結論：原告之訴為無理由，依民事訴訟法第78條，判決如主
    文。
中    華    民    國    97    年    2     月    29    日
                  民事第三庭    法  官  邱靜琪
以上正本係照原本作成
如對本判決上訴，須於判決送達後20日內向本院提出上訴狀
中    華    民    國    97    年    2     月    29    日
                               書記官  白俊傑


司法院資訊處製作；財團法人民間司法改革基金會備份。
